【裁判字號】    89,交易,78
【裁判日期】    891130
【裁判案由】    過失傷害等
【裁判全文】
台灣苗栗地方法院刑事判決                          八十九年度交易字第七八號
    公  訴  人  臺灣苗栗地方法院檢察署檢察官
    被      告  乙○○
    被      告  甲○○
右列被告因過失傷害等案件，經檢察官提起公訴（八十九年度偵字第一八六０號），
本院判決如左：
    主  文
乙○○因過失傷害人，累犯，處有期徒刑參月，如易科罰金，以參佰元折算壹日。
甲○○意圖使犯人隱蔽而頂替，處拘役伍拾日，如易科罰金，以佰元折算壹日，緩
刑貳年。
    事  實
一、乙○○前於八十三年間因違反肅清煙毒條例案，經法院判處有期徒刑三年四月，
    於八十七年五月三十日執行完畢，竟仍不知慎行，於民國八十八年三月二十八日
    八時二十分許，駕駛車號Ｈ八─一四六八號自用小客車搭載甲○○，沿台三線省
    道由苗栗縣大湖鄉往卓蘭鎮方向行駛，行至該公路與苗五十二線縣道路口處即台
    三線一五三公里六百公尺處，原應注意車前狀況，隨時採取必要之安全措施，且
    於交岔路口處，應減速慢行，作隨時停車之準備，而依當時情形，天候晴、日間
    自然光線、道路無缺陷亦無障礙物、視距良好等情，顯無不能注意情事，疏未注
    意行抵該交岔路口處減速慢行應採煞車，竟誤採油門而高速於上開路口左轉行駛
    ，適有丁○○、丙○應注意在車輛往來路口不得擺設攤位，竟疏未注意，仍在前
    開地點違規設置飲食攤，致乙○○因駕車失控不慎撞及，丁○○因而受有右手中
    指、無名指壓碎傷及骨折、背部燙傷等傷害，另使丙○受有左大腿、右足挫傷等
    傷害。另甲○○因上開時、地乘坐乙○○所駕駛之車輛，明知乙○○駕車肇事致
    人成傷，竟意圖使其隱避而免負過失傷害之刑事責任，乃於苗栗縣警察局卓蘭分
    駐所員警張弘昌到場處理事故時，偽稱係肇致前揭事之駕駛人，並提供其姓名、
    出生年月日及住址等年籍資料與警方登載於交通事故調查表，同日接受員警訊問
    時並同此虛偽供述，藉此頂替犯罪而達其隱避乙○○犯行之目的，嗣因甲○○於
    偵查中自白頂替犯罪情事，始悉上情。
二、案經被害人丁○○、丙○訴由苗栗地方法院檢察署檢察官偵查起訴。
    理  由
一、訊據被告乙○○、甲○○對於右揭事實坦承不諱，且互核相符，亦核與被害人丁○○、丙○指訴情節、證人即同事故現場為被害人丁○○之妻張碧梅證述由被告
    乙○○駕車肇事等語（參見八十八年度偵字四七一三號卷第九頁、四一頁、五九
    反面）、證人即承辦員警張弘昌證述被告甲○○於事發時自承駕車肇事而頂替犯
    罪情節（參見同偵卷第五十一頁反面筆錄）相節，復有道路交通事故調查報告表
    一份、現場相片四幀及告訴人丁○○、丙○診斷證明書各一紙在卷可參。按汽車
    行駛時，駕駛人應注意車前狀況，並隨時採取必要之安全措施，道路交通安全規
    則第第九十四條第三項定有明文；又汽車司機有隨時警戒前方，預防危險發生之
    義務（最高法院三十八年台上字第十六號判例參照）。另按刑法過失傷害罪，祇
    以加害人之有過失為致傷害之一原因為已足，不因被害人亦有過失而影響於犯罪
    之成立，但得審酌各方過失程度，為量刑輕重之標準（院字第六三一解釋參酌）
    。則被告乙○○駕車行至上開道路之際，自應注意上述道路交通安全規定，且依
    卷附之交通事故調查報告表所載，本件肇事時、地之天候為晴，日間自然光線充
    足，路面乾燥，無缺陷，亦無障礙物，視距良好，並無不能注意之情事，竟疏於
    注意而誤採油門以致肇事，其行為顯有過失。至於告訴人丁○○、丙○竟疏未注
    意在車輛往來路口不得擺設攤飲食攤，雖亦為本件肇事原因，但被告之過失行為
    與之併存，而為危害發生之原因，仍應負過失責任。且其過失行為與被害人之傷
    害間，具有相當因果關係，本件事證明確，被告二人之犯行洵堪認定。
二、核被告乙○○所為犯刑法第二百八十四條第一前段之過失傷害罪，其一過失行為
    致告訴人丁○○、丙○二人傷害，係一行為侵害二身體法益，觸犯二罪名，為想
    像競合犯，從一重處斷。核被告甲○○所為係犯刑法第一百六十四條第二項頂替
    罪。另被告乙○○前於八十三年間因違反肅清煙毒條例案，經法院判處有期徒刑
    三年四月，於八十七年五月三十日執行完畢，此有臺灣苗栗地方法院檢察署刑案
    資料查註紀錄表、臺灣高等法院被告全國前案紀錄表各一份在卷可按，其受有期
    徒刑之執行完畢後，五年內再犯本件有期徒刑以上之罪，為累犯，應依刑法第四
    十七條規定加重其刑。爰審酌被告乙○○與告訴人之過失程度、犯罪所生之危害
    、犯後坦認犯行態度良好然迄未與告訴人達成民事和解等一切情狀；審酌被告甲○○為隱避其女友乙○○犯行之犯罪動機、坦承犯行態度良好等一切情狀，分別
    量處如主文所示之刑，並均諭知易科罰金之折算標準。末查被告甲○○曾於七十
    九年因過失傷害案件，經法院判處有期徒刑五月，於七十九年八月三十日執行完
    畢，其於有期徒刑執行完畢後五年內未曾受有期徒刑以上刑之宣告罪，此有苗栗
    地方法院檢察署刑案資料查註紀錄表、及臺灣高等法院被告全國前案紀錄表各一
    份在卷可參，被告經此教訓，當知警惕而無再犯之虞，本院綜核各情，所宣告之
    刑，認以暫不執行為適當，併各予宣告緩刑二年，以啟自新。
據上論斷，應依刑事訴訟法第二百九十九條第一項前段，刑法第一百六十四條第二項
、第二百八十四條第一項前段、第四十一條、第四十七條、第五十五條、第七十四條
第一款，罰金罰鍰提高標準條例第一條前段、第二條，判決如主文。
本案經檢察官戴瑞麒到庭執行職務。
中      華      民      國    八十九    年     十一     月     三十     日
                        臺灣苗栗地方法院刑事庭
                                  法  官  黃  賢  婷
右正本證明與原本無異。
如不服本判決，應於判決送達後十日內向本院提出上訴狀( 應附繕本 )，上訴於
臺灣高等法院台中分院。
                                  書記官  李  學  詩
中      華      民      國    八十九    年     十一     月     三十     日
附錄法條：刑法第一百六十四條第二項、第二百八十四條第一項
刑法第一百六十四條
藏匿犯人或依法逮捕拘禁之脫逃人或使之隱避者，處二年以下有期徒刑、拘役或五百
元以下罰金。
刑法第二百八十四條
因過失傷害人者，處六月以下有期徒刑、拘役或五百元以下罰金，致重傷者，處一年
以下有期徒刑、拘役或五百元以下罰金。
從事業務之人，因業務上之過失傷害人者，處一年以下有期徒刑、拘役或一千元以下
罰金，致重傷者，處三年以下有期徒刑、拘役或二千元以下罰金。


司法院資訊處製作；財團法人民間司法改革基金會備份。
